【裁判字號】    98,台抗,517
【裁判日期】    980709
【裁判案由】    聲請假扣押
【裁判全文】
最高法院民事裁定              九十八年度台抗字第五一七號
再 抗告 人  甲○○
            乙○○
共      同
訴訟代理人  鍾周亮律師
上列再抗告人因與相對人翔馨建設股份有限公司間聲請假扣押事
件，對於中華民國九十八年四月二十九日台灣高等法院裁定（九
十八年度抗字第五七五號），提起再抗告，本院裁定如下：
    主  文
原裁定廢棄，應由台灣高等法院更為裁定。
    理  由
本件相對人以其對於再抗告人及第一審共同債務人許純美有新台
幣（下同）八千零八十萬元之合建契約保證金債權，頃聞許純美
遭其夫林宗一花費損失高達二億元，許純美又為再抗告人之母，
唯恐日後有不能強制執行或甚難執行之虞為由，聲請台灣台北地
方法院（下稱台北地院）以九十八年度裁全字第九五六號裁定，
准相對人於供擔保後，得對再抗告人（及許純美）之財產為假扣
押。再抗告人不服，對之提起抗告。原法院以：相對人就假扣押
之請求，依其提出之合建契約書等件，可認已為釋明。至就假扣
押之原因部分，據相對人提出之許純美財產遭林宗一花費損失高
達二億元之新聞報導以為釋明，雖未完足，惟相對人既陳明願供
擔保以補釋明之不足，則其假扣押之聲請，即應於命供相當之擔
保金額後，予以准許等詞，因認再抗告人之抗告為無理由，以裁
定駁回其等之抗告。再抗告人就該裁定，再為抗告。
按請求及假扣押之原因，應釋明之；前項釋明如有不足，而債權
人陳明願供擔保或法院認為適當者，法院得定相當之擔保，命供
擔保後為假扣押，民事訴訟法第五百二十六條第一項、第二項分
別定有明文。所謂假扣押之原因，係指對債務人有日後不能強制
執行或甚難執行之虞或應在外國為強制執行者而言，此觀同法第
五百二十三條規定即明。準此，債權人就假扣押之原因，自有釋
明之義務。必待釋明有所不足，而債權人陳明願供擔保或法院認
為適當者，法院始得命供擔保後為假扣押。若債權人未釋明假扣
押之原因，諸如債務人浪費財產、增加負擔、或就其財產為不利
益之處分，將達於無資力之狀態、或移住遠地、逃匿無蹤或隱匿
財產等情形，即不符假扣押之要件。本件再抗告人再為抗告，所
稱：再抗告人與第一審共同債務人許純美為不同權利義務主體，
就是否具備民事訴訟法關於假扣押之事由及要件，自應為個別之
認定。乃原法院未說明再抗告人究有何符合假扣押之事由及要件
，暨相對人就假扣押之原因，提出如何證據以為釋明。徒以許純
美（財產遭林宗一鉅額花費損失）之個人事由，即依相對人之聲
請，裁定准就伊等之財產為假扣押，於法自有未合等語，如非全
屬虛妄，而依原法院所認定相對人似亦僅對許純美個人之假扣押
原因，為不足之釋明。果爾，原法院未遑就再抗告意旨所指各情
，詳予調查審認，遽予維持台北地院所為准對再抗告人之財產為
假扣押之裁定，以裁定駁回再抗告人之抗告，即有可議。再抗告
意旨，指摘原裁定不當，求予廢棄，非無理由。
據上論結，本件再抗告為有理由。依民事訴訟法第四百九十五條
之一第二項、第四百七十七條第一項、第四百七十八條第二項，
裁定如主文。
中    華    民    國  九十八  年    七    月    九    日
                      最高法院民事第三庭
                          審判長法官  蘇  茂  秋
                                法官  陳  碧  玉
                                法官  王  仁  貴
                                法官  張  宗  權
                                法官  葉  勝  利
      本件正本證明與原本無異
                                      書  記  官
中    華    民    國  九十八  年    七    月  二十一  日
                                                      Ｑ


司法院資訊處製作；財團法人民間司法改革基金會備份。
